【裁判字號】    87,自更緝,372
【裁判日期】    890128
【裁判案由】    詐欺
【裁判全文】
臺灣臺中地方法院刑事判決                      八十七年度自更緝字第三七二號
    自  訴  人  戊○○
    被      告  庚○○
    選任辯護人  高思大
                張昱裕
                潘正雄
右列被告因詐欺案件，經自訴人提起自訴，本院判決如左：
    主  文
庚○○無罪。
    理  由
一、自訴意旨略以：被告庚○○於民國八十五年一月初，經朋友黃老師介紹與自訴人
    戊○○認識。被告即於同年十月間，向自訴人表示其自香港引進珠寶缺乏資金，
    並稱投資珠寶利潤豐厚，十天左右即可陸續回收本利共一．五倍，邀自訴人投資
    現金新台幣（下同）一百六十五萬元，並由自訴人之妹丁○○親自將一百六十五
    萬元現款交予被告。詎被告取得現款後，即未依約給付本利，且避不見面，自訴
    人始知受騙，因認被告涉犯刑法第三百三十九條第一項詐欺罪嫌。
二、按犯罪事實應依證據認定之，無證據不得推定其犯罪事實；不能證明被告犯罪者
    ，應諭知無罪之判決，刑事訴訟法第一百五十四條、第三百零一條第一項分別定
    有明文。又按刑法第三百三十九條第一項詐欺罪之成立，係以行為人意圖為自己
    或第三人不法所有，以詐術使人將本人或第三人之物交付為要件，所謂以詐術使
    人交付，必須被詐欺人因其詐術而陷於錯誤，若其所用方法，不能認為詐術，亦
    不致使人陷於錯誤即不構成該罪，最高法院四十六年台上字第二六○號著有判例
    。
三、本件自訴人認被告涉有詐欺罪嫌，無非係以證人即其姊妹丁○○、己○○之指證
    及被告簽立之借據影本為其主要論據。訊據被告矢口否認有何右揭詐欺之犯行，
    辯稱：伊係經由黃老師介紹要與戊○○做男女朋友，後來一直有與他的妹妹丁○○聯絡，才向丁○○借款一百六十萬元供公司週轉，並非邀她投資，第一次於八
    十五年一月十日向她借四十萬元、第二次於八十五年一月十一日向她借一百二十
    萬元；另有向戊○○借款五萬元，不過此部分已還給戊○○等語。經查自訴人迭
    指稱有拿六十五萬元投資被告之珠寶生意，其他一百萬元係其姊妹丁○○、己○○出錢投資等語。而證人丁○○、己○○雖證稱：確係被告邀其二人與自訴人投
    資一百六十萬元現金乙節，惟證人丁○○、己○○與自訴人分別係兄妹與姊弟關
    係，證人丁○○、己○○之證詞難免偏頗，其三人之指述尚難遽採為不利於被告
    之證據。再者，證人丁○○於八十五年七月九日本院審理時係證稱：「（本案之
    借據為何來？）原本介紹我哥（戊○○）與被告認識談論婚嫁，後來被告一直鼓
    吹我哥投資珠寶，我一開始有拿四十萬元給李，他開一張收據給我，因將來可能
    是親戚，我才沒要求如何程序，後來他又來台北公司說他很急向我拿錢，她拿了
    一百二十萬元後即避不見面，後來我一直找她，她最後就拿借據給我」、「．．
    ．在八十五年一月十日先拿四十萬，她向我哥說，我哥再向我說，她向我拿錢，
    又在十一日向我拿一百二十萬」等情，核與被告所稱取錢之情節相符，可見本件
    應係證人丁○○親自先後交付共一百六十萬元現金予被告。且本件卷附借據確係
    被告簽立予丁○○乙節，亦據證人丁○○陳稱在卷。觀諸該借據係記載「一、立
    據人庚○○於八十五年一月十日及十一日分次向丁○○小姐商借新台幣一百六十
    萬元無訛。二、前項借款利息按月息貳分計算。．．．五、原立據人前所開給債
    權人之借據一律同時作廢。．．．此致丁○○小姐。立據人庚○○簽章．．．債
    權人丁○○簽章。中華民國八十五年三月十三日立據」等語，有該借據影本一紙
    附卷可稽。而證人庚○○係靜宜大學外文系畢業，目前擔任保險公司處經理乙節
    ，業據證人丁○○證述綦詳，顯見證人丁○○之學歷及社會經驗極佳，其於簽立
    該借據時，對該借據之內容應有充分認識之能力。衡情倘被告並非向丁○○借款
    ，何以該借據係記載「．．．庚○○．．．向丁○○小姐商借新台幣一百六十萬
    元無訛」等語；且其二人若係投資關係，何以不記載分紅事宜，而係約定利息事
    宜。又自訴人係於八十五年四月十一日始向本院具狀對被告提起自訴（有自訴狀
    上本院之收狀戳為憑），而被告早於八十五年三月十三日即與丁○○簽立上開借
    據，可見被告應非為規避自訴人之指控始稱係向丁○○借款。況且若被告仍對丁○○欠款未還，亦有可能遭丁○○之追究，故被告亦無謊稱一百六十萬元之全數
    款項均拿自丁○○之必要，足見被告所拿一百六十萬元應係向丁○○所借。又被
    告至今已清償丁○○八十萬元之款項乙節，有丁○○於八十八年九月十日所簽立
    之收據影本及於八十九年一月十一日所簽立之協議書影本各一份在卷可按。至於
    被告所稱有向自訴人拿取五萬元部分，已據自訴人於八十八年九月十日本院審理
    時陳稱：「．．．五萬元，是我拿到台北給被告的，．．．被告只還我三萬元」
    乙節。益見被告於欠款後，均有盡力清償債務之誠意。綜上所述，尚難認被告於
    拿取本件款項之初，有何不法所有之意圖及對自訴人施用詐術之情事。故而被告
    所辯，尚非全屬無憑，應堪採信。縱上各情，並參以前揭說明，被告所為要與詐
    欺罪之構成要件有間，自難遽以該罪相繩。此外，本院復查無其他積極證據，足
    資證明被告確有如自訴人所指之犯行，被告之犯罪不能證明，應為無罪之諭知。
四、併辦（台灣士林地方法院檢察署八十七年度偵緝字第二○三號、台灣台北地方法
    院檢察署八十七年度偵緝字第三七二號、台灣新竹地方法院檢察署八十七年度偵
    緝字第一一九號）意旨認被告另涉有詐欺丑○○、子○○、乙○○、癸○○、甲○○、丙○、辛○○、壬○○等人之罪嫌。惟本件公訴人起訴部分，因不能證明
    被告犯罪，而為被告無罪之判決，則此部分自無法認與起訴部分之被告犯行有裁
    判上一罪關係，而非起訴之效力所及，本院自無從併為審究，均應退請檢察官另
    行處理，併予敘明。
據上論斷，應依刑事訴訟法第三百四十三條、第三百零一條第一項，判決如主文。
中      華      民      國    八十九    年      一      月    二十八    日
                                      台灣台中地方法院刑事第六庭
                                          法  官  許  秀  芬
右正本證明與原本無異。
如不服本判決，應於判決送達後十日內向本院提出上訴狀，上訴於臺灣高等法院臺中
分院( 須附繕本 )。
                                          書記官
中      華      民      國    八十九    年      一      月    二十九    日


司法院資訊處製作；財團法人民間司法改革基金會備份。
